臺灣高等法院刑事判決　　　　　　　　　　　　　　九十一年度上易字第五六五號
　　上　訴　人
　　即　被　告　甲○○
右上訴人因侵占案件，不服臺灣桃園地方法院九十年度易字第二三五０號，中華民國
九十年十二月十八日第一審判決（起訴案號：臺灣桃園地方法院檢察署九十年度偵字
第九三八０號）提起上訴，本院判決如左：
    主  文
原判決撤銷。
甲○○連續意圖為自己不法之所有，而侵占對於業務上所持有之物，處有期徒刑陸月
，如易科罰金，以佰元折算壹日。
    事  實
一、甲○○係乙○○○保險股份有限公司（下稱乙○○○公司）展業中壢通訊處收展
    員，處理乙○○○公司之保險客戶各種保險金給付申請及款項轉交、收費服務、
    保單質押貸款之申請、利息之收取及償還款交給公司之業務，其向客戶收取之各
    類款項，依乙○○○公司之規定原應於收款當日下午五時前，至遲應於收款後之
    隔日上午十一時前應交給公司。詎甲○○竟意圖為自己不法之所有，並基於概括
    之犯意，連續自八十九年十二月十四日起至九十年一月十八日間，對於其業務上
    收取而持有如附表所示之客戶繳交之款項合計新台幣（下同）十五萬零七十元，
    未依規定交給乙○○○公司，而於各該筆款項收取後，先後多次易持有為所有之
    意予以侵占入己。乙○○○公司發覺後，經多次催討，仍拒不返還。
二、案經乙○○○公司訴由臺灣桃園地方法院檢察署檢察官偵查後向原審法院中壢簡
    易庭聲請簡判決處刑，該簡易庭認不得為簡易判決，移由該院刑事庭改依通常程
    序審判。
    理  由
一、訊據上訴人即被告甲○○否認有業務侵占之犯行，辯稱如附表所示之各筆款項伊
    收取後因為遺失而未交給公司，伊因一時心急而沒有報案，惟有向主任劉瑞蓮報
    告遺失公款，主任與伊談了之後，要伊寫下切結書，伊因沒有證據可證明款項是
    伊遺失的，所以才承認侵占，伊願意以分期付款方式還清款項，但公司不肯云云
    。然查被告前揭侵占乙○○○公司如附表所示款項之事實，業據告訴人乙○○○
    公司具狀及其代理人劉瑞蓮於檢察官偵查中、原審審理時指訴明詳，並有各該客
    戶繳交各該費用與被告收取之聲明書、續期保費送金單及被告坦承流用附表所示
    款項之切結書在卷足稽。被告對於款項金額合計十五萬零七十元未交給乙○○○
    公司之事實坦白承認，僅辯以：客戶聲明書、送金單之收款日期，與實際收款日
    期不一定相同云云。惟查各該客戶聲明書載明何時交付款項予被告，且被告亦不
    否認確有收到款項，足以認定被告確有收受附表所示之款項。被告此部分之辯解
    ，即無足採。是被告確有挪用如附表所示款項之事，被告向客戶收取款項後，依
    乙○○○公司之規定，應於當日下午五時前，至遲於隔日上午十一時前即應交與
    乙○○○公司，此經劉瑞蓮於檢察官偵查中陳明。被告雖辯以：有向主任劉瑞蓮
    報告遺失公款云云。惟據劉瑞蓮於原審陳稱：那些款項不是遺失的，因為有幾件
    不是當月份，有些是不同月份。因這些款項不是同一天收取，且收取款項後要當
    日把錢交還給公司，所以不可能是像被告所說的是遺失的情形等語。則被告所辯
    如附表之款項係遺失云云，顯與事實不符，不足採信。本件事證明確，被告犯行
    ，洵堪認定。因事實已明，被告聲請向桃園縣警察局中壢分局普仁派出所調取被
    告因遺失公款，事後向民間融資借貸，被詐騙之案件之筆錄，以證明其有陳述遺
    失公款之事，本院認無必要，附此敘明。
二、核被告所為，係犯刑法第三百三十六條第二項之業務侵占罪。其先後多次犯行，
    時間緊接，所犯罪名相同，顯係出於概括犯意而為之，為連續犯，應論以一罪，
    因所侵占之金額不多，不予加重其刑。
三、原審據以論罪科刑，固非無見。惟查原判決事實及理由欄均記載被告將如「附表
    」所持有之款項侵占入已，惟原判決正本並無「附表」，無從就判決本身得悉附
    表之內容，致事實、理由欠明確，尚有未洽。被告上訴意旨否認犯罪，仍執前詞
    ，指摘原判決不當，雖無理由。惟原判決既有前揭可議之處，自應由本院予以撤
    銷改判。爰審酌被告之素行、犯罪之動機、目的、手段、所侵占款項之數額及尚
    未返還侵占款項之犯罪後態度等一切情狀，量處如主文第二項所示之刑。又刑法
    第四十一條業於九十年一月十日修正公布為「（第一項）犯最重本刑為五年以下
    有期徒刑以下之刑之罪，而受六個月以下有期徒刑或拘役之宣告，因身體、教育
    、職業、家庭之關係或其他正當事由，執行顯有困難者，得以一元以上三元以下
    折算一日，易科罰金。但確因不執行所宣告之刑，難收矯正之效，或難以維持法
    秩序者，不在此限。（第二項）併合處罰之數罪，均有前項情形，其應執行之刑
    逾六月者，亦同。」。其中易科罰金之數額依罰金罰鍰提高標準條例第二條規定
    ，已提高為一百倍。並於同月十二日生效，被告最後之侵占犯行係在九十年一月
    十八日，已在修正刑法第四十一條生效之後，就所處之刑，並諭知易科罰金之折
    算標準。
據上論斷，應依刑事訴訟法第三百六十九條第一項前段、第三百六十四條、第二百九
十九條第一項前段，刑法第五十六條、第三百三十六條第二項、第四十一條第一項前
段，罰金罰鍰提高標準條例第一條前段、第二條，判決如主文。
本案經檢察官林炳雄到庭執行職務。
中      華      民      國    九十一    年      八      月    二十    日
                              臺灣高等法院刑事第三庭
                                審判長法  官  張  連  財
                                      法  官  張  傳  栗
                                      法  官  李  英  勇
右正本證明與原本無異。
不得上訴。
                                      書記官  陳  玲  憶
中      華      民      國     九十一   年      八      月    二十三    日
附錄本案論罪科刑法條全文：
刑法第三百三十六條：
對於公務上或因公益所持有之物，犯前條第一項之罪者，處一年以上七年以下有期徒
刑，得併科五千元以下罰金。
對於業務上所持有之物，犯前條第一項之罪者，處六月以上五年以下有期徒刑，得併
科三千元以下罰金。
前二項之未遂犯罰之。
